【裁判字號】    88,上,256
【裁判日期】    890911
【裁判案由】    侵權行為損害賠償
【裁判全文】
臺灣高等法院臺中分院民事判決  八十八年度上字第二五六號
上  訴  人  乙○○
被  上訴人  甲○○
右當事人間侵權行為損害賠償事件，上訴人對於中華民國八十七年十二月二十三日臺
灣南投地方法院八十七年度重訴字第十七號第一審判決提起上訴，本院判決如左：
      主      文
原判決關於命上訴人給付金額超過新台幣肆拾伍萬參千玖百元本息部分，及該部分假
執行之宣告，暨訴訟費用之裁判均廢棄。
右開廢棄部分，被上訴人在第一審之訴及假執行之聲請均駁回。
其餘上訴駁回。
第一審及第二審訴訟費用，由上訴人負擔二分之一，餘由被上訴人負擔。
      事      實
甲、上訴人方面：
一、聲明：求為判決：(一)原判決不利於上訴人之部分廢棄。(二)第一審廢棄部分及第二
    審訴訟費用均由被上訴人負擔。
二、陳述：除引用原判決書之記載外，補稱：
  (一)上訴人未參與作案，不願賠償被上訴人；且渠不知系爭機油是贓物，被上訴人請
    求無理由。
  (二)被上訴人損失沒那麼多，刑事案件認定一百八十一桶 ，有追回九十桶。
  (三)渠有交新台幣（下同）三十餘萬元給林吉興，渠願意賠十萬元。
三、證據：引用原審立證方法。
乙、被上訴人方面：被上訴人於言詞辯論期日未到場， 據其提出書狀及準備程序之陳
    述略以：
一、聲明：求為判決：(一)上訴駁回。(二)訴訟費用由上訴人負擔。
二、陳述：除引用原判決書之記載外，補稱：
  (一)上訴人等共同偷竊被害人即被上訴人機油，經被害人報警後查獲，並經台灣南投
    地方法院檢察署偵查後提起公訴後經判決確定在案。
  (二)按因犯罪而受損害之人，於刑事訴訟程序得附帶提起民事訴訟，對於被告及依民
    法賠償責任之人，請求回復其損害，前項請求之範圍依民法之規定，刑事訴訟法
    第四八七條定有明文；又因故意或過失，不法侵害他人權利者，負損害賠償責任
    ，民法第一百八十四條第一項前段亦定有明文，本件上訴人等意圖為自己不法所
    有，竟連續偷竊被害人所有前開機油等已如前述，依上開法條所示，上訴人等自
    應對被上訴人負損害賠償責任，請求金額如下：
  (1)失竊機油合計五萬七千四百四十公升，經細查成本為新台幣（下同）五百六十六
    萬二千元（每公升以九八．五八元計），另自民國（下同）八十六年一月二十八
    日起至清償日止，加計百分之五法定利息；零售價為每公升四百九十九元，量販
    價為二百九十九元。
  (2)失竊之機油有部分已領回，計領回Ｅ＆Ａ牌機油五十加侖裝九十一桶、五加侖裝
    三桶、一公升裝一百五十三罐。
  (3)上訴人在第一審對鑑價沒有意見，如果有意見，以中國石油的價錢或以底價計算
    亦可。
三、證據：引用原審立證方法。
丙、本院依職權調閱本院八十七年上一字第七六零號乙○○等竊盜等案全卷。
    理      由
一、被上訴人未於言詞辯論期日到場，核無民事訴訟法第三百八十六條各款所列情形
    ，爰依原告之聲請，由其一造辯論而為判決，合先敘明。
二、本件被上訴人主張上訴人等共同偷竊被上訴人機油，經被上訴人報警後查獲，並
    經台灣南投地方法院檢察署偵查提起公訴後經判決有罪確定在案，按因犯罪而受
    損害之人，於刑事訴訟程序得附帶提起民事訴訟，對於被告及依民法賠償責任之
    人，請求回復其損害，前項請求之範圍依民法之規定，刑事訴訟法第四八七條定
    有明文；又因故意或過失，不法侵害他人權利者，負損害賠償責任，民法第一百
    八十四條第一項前段亦定有明文，本件上訴人等意圖為自己不法所有，竟連續偷
    竊被害人所有Ｅ＆Ａ牌機油五十加侖裝一八一桶、五加侖裝三桶、一公升裝八箱
    （共一九二罐），依上開法條所示，上訴人自應對被上訴人負損害賠償責任，被
    上訴人共失竊機油合計五萬七千四百四十公升，經細查成本為五百六十六萬二千
    元（每公升以九八．五八元計），另自八十六年一月二十八日起至清償日止，加
    計百分之五法定利息，上訴人則以未參與作案，不願賠償被上訴人損失置辯。
三、查林吉興（民事部分經原審判決確定）於八十六年初某日，因將過年，為取得金
    錢花用，遂向吳元政（民事部分經原審判決確定）及上訴人乙○○二人提議放置
    於南投縣埔里鎮○○路○段六二號櫻花餐廳內屬被上訴人所有之機油無人看守，
    容易竊取得手，經徵得吳元政、乙○○同意後，其三人遂共同基於意圖為自己不
    法所有之犯意聯絡，先由林吉興透過王添盛（另經檢察官為不起訴處分）介紹買
    主羅坤振、吳坤昇二人，於八十六年一月二十八日上午十時許，由上訴人向不知
    情之雙喜公司租用堆高機，經該公司派遣工人陳重嶂駕駛堆高機至前開行竊處所
    ，與林吉興、吳元政等人會合。而吳坤昇、羅坤振二人明知林吉興所欲出售之機
    油係屬贓物，仍基於共同購買贓物之犯意聯絡，同意予買受，並僱用不詳車號之
    貨運車及工人至現場配合搬運。當上開人員於上開行竊處所會集後，由林吉興開
    啟行竊處所之大門後，因其母親生病欲前往醫院探視，遂指示上訴人等人搬運之
    機油位置後先離去，上訴人與吳元政二人則分別指揮司機陳重嶂將堆置於現場之
    Ｅ＆Ａ牌機油五十加侖裝一八一桶、五加侖裝三桶、一公升裝八箱（共一九二罐
    ），計五萬七千四百四十公升），搬上吳坤昇、羅坤振所僱用之貨車上，竊取得
    手後，載運至台中縣太平鄉光華村仔坑八十四之十九號及台中縣大里市○○○
    街五之三號處藏放。並由羅坤振當場將買賣價金卅八萬元中之三十三萬元交付上
    訴人收受。上訴人得款後將其中二十三萬元交付林吉興，其餘十萬元由上訴人與
    吳元政分得。嗣經被上訴人報警循線查獲，並在吳坤昇位於台中縣太平鄉光華村
    仔坑八十四之十九號前倉庫扣得Ｅ＆Ａ牌機油五十加侖裝四十桶、一公升裝六
    十三桶、五加侖裝空桶二桶，及在台中縣大里市○○○街五之三號羅坤振處扣得
    Ｅ＆Ａ牌機油五十加侖裝五十一桶、一公升裝九十桶、五加侖裝一桶之事實，業
    據原審法院及本院分別以八十六年度易字第一０三八號及八十七年度上易字第七
    六０號刑事判決確認甚明，此經本院依職權調閱上開案號查明屬實，堪信為真正
    。
三、按因故意不法侵害他人之權利者，負損害賠償責任，民法第一百八十四條第一項
    定有明文。本件訴外人林吉興、吳元政與上訴人既共同竊取系爭機油，訴外人吳
    坤昇、羅坤振均知悉系爭機油乃贓物，又故買之，是其等均構成侵權行為，被上
    訴人本於上揭規定，請求上訴人賠償其損害為有理由，應予准許。
四、按當事人主張有利於己之事實者，就其事實有舉證之責任，民事訴訟法第二百七
    十七條定有明文；又民事訴訟如係由原告主張權利者，應先由原告負舉證之責，
    若原告先不能舉證，以證實自己主張之事實為真實，則被告就其抗辯事實即令不
    能舉證，或其所舉證據尚有疵累，亦應駁回原告之請求（最高法院十七年上字第
    九一七號判例參照），本件被上訴人主張系爭機油市價每公升為一百元許，其請
    求賠償以每公升以九八．五八元計算，並舉估價單、報紙廣告為證，惟查被上訴
    人所提出之估價單、報紙廣告，並無證據證明與本件系爭機油為同牌號、同品質
    ，自不得據以做為計算單價之標準，其他被上訴人復未舉證以實其說，參酌本件
    購買贓物之吳坤昇陳稱：五十加侖之機油原裝進口價為五千元（見台灣南投地方
    法院檢署八十六年度偵字第三零六二號卷第六頁），其既為刑事案件之共同被告
    ，所為之陳述應屬可採，又被告所失竊之機油五十加侖裝一八一桶、五加侖裝三
    桶、一公升裝八箱（共一九二罐），計五萬七千四百四十公升，嗣經被上訴人報
    警循線查獲，並在吳坤昇位於台中縣太平鄉光華村仔坑八十四之十九號前倉庫
    扣得Ｅ＆Ａ牌機油五十加侖裝四十桶、一公升裝六十三桶、五加侖裝空桶二桶，
    及在台中縣大里市○○○街五之三號羅坤振處扣得Ｅ＆Ａ牌機油五十加侖裝五十
    一桶、一公升裝九十桶、五加侖裝一桶之事實，業如前述，是以五十加侖五千元
    計算，被上訴人之損失為四十五萬三千九百元，被上訴人於此額度請求上訴人給
    付，及給付其法定利息，為有理由，應予准許，超過部分為無理由，原審就准被
    上訴人四十五萬三千九百元及其法定利息之請求部分，於法並無不合，上訴人此
    部分之上訴為無理由，應予駁回；被上訴人請求超過部分，原審遽予准許，即有
    違誤，上訴人此部分之上訴為有理由，應廢棄原審此部分之判決，並駁回被上訴
    人此部分之請求及其假執行之聲請。。
五、至被上訴人請求管銷費用及可預期之利潤均為伍拾陸萬陸仟參佰元部分，原審認
    為未據其提出證據證明之，是屬無據，應予駁回，被上訴人並未提起上訴，附此
    說明。
六、本件事證已臻明確, 兩造其餘攻擊防禦方法, 核於本結果不生影響, 自毋庸再逐
    一論述, 並此敘明.
據上論結：本件上訴為一部有理由，一部無理由，依民事訴訟法第三百八十五條第一
項前段、第四百五十條、第四百四十九條第一項、第七十九條但書，條判決如主文
。
中      華      民      國    八十九     年       九      月    十一    日
~B1民事第二庭審判長法  官  黃永泉
~B2                法  官  朱  樑
~B3                法  官  饒鴻鵬
右為正本係照原本作成。
不得上訴。
~B                書記官  吳宗玲
中      華      民      國    八十九     年       九      月    十一    日
                                                                        Ｙ


司法院資訊處製作；財團法人民間司法改革基金會備份。
